臺灣板橋地方法院民事判決　　　　　　　 96年度訴字第959號
原　　　告　丙○○
訴訟代理人　乙○○
被　　　告　己○○
訴訟代理人　丁○○
被　　　告　寶喬房屋仲介公司
法定代理人　甲○○
被　　　告　戊○○　　至同上
上列當事人間請求損害賠償等事件，本院於民國96年12月4 日言
詞辯論終結，判決如下：
    主  文
原告之訴駁回。
訴訟費用由原告負擔。
    事實及理由
甲、程序方面：
    按訴狀送達後，原告不得將原訴變更或追加他訴；但有擴張
    或減縮應受判決事項之聲明者，不在此限，民事訴訟法第25
    5 條第1 項第3 款定有明文。本件原告起訴時係請求「被告
    己○○應給付原告新台幣（下同）1,000,000 元，被告戊○
    ○、寶喬房屋仲介公司應給付原告200,000 元」，嗣於96年
    12月4 日變更聲明為「被告己○○、戊○○、寶喬房屋仲介
    公司應連帶給付原告1,200,000 元」，核原告所為變更之聲
    明，合於民事訴訟法第255 條第1 項第3 款規定，應予准許
    ，合先敘明。
乙、實體方面：
一、本件原告起訴主張：
（一）緣原告於95年9 月23日透過東森仲介公司加盟店（即被告
      寶喬房屋仲介公司）經紀營業員即被告戊○○仲介購買門
      牌號碼臺北縣中和市○○街62巷16號1 樓房屋（以下簡稱
      ：系爭房屋），並於同年12月21日完成過戶交屋。嗣訴外
      人王建成於96年1 月5 日主張系爭房屋部分占用其私人土
      地，訴請原告拆屋還地，經本院96年度訴字第1613號判決
      原告敗訴確定在案。故被告己○○、戊○○、寶喬房屋仲
      介公司未將上開無權占用他人土地情事告知原告，被告等
      自應負損害賠償責任。
（二）原告請求損害賠償項目及數額如下：
  １、原告占用訴外人王建成所有土地14.84 平方公尺，訴外人
      王建成要求原告購買無權占有土地費用共計新臺幣（下同
      ）744,800 元。
  ２、原告拆除及清運系爭房屋違建部分費用為105,000 元。
　３、原告拆除違建部分後，復原系爭房屋廁所及牆面工程費用
      為125,000 元。
　４、原告支出本件訴訟費用12,880元、上開拆屋還地訴訟費用
      為8,150 元，合計20,930元。
　５、東森仲介公司即被告寶喬房屋仲介公司為專業房屋仲介公
      司，因其業務上過失致原告受有損害，則被告寶喬房屋仲
      介公司應退回仲介費用46,000元。
　６、原告因上開訴訟出庭所耗費工作時間、請假以及精神上損
      失，共計158,270 元。
（三）聲明：被告己○○、戊○○、寶喬房屋仲介公司應連帶給
      付原告1,200,000 元。
二、被告則以：
（一）被告己○○部分：緣被告己○○於95年4 月經由東森房屋
      即被告寶喬房屋仲介公司仲介購買系爭房屋，本件買賣契
      約附有前屋主庚○○與被告戊○○簽署之不動產標的現況
      說明書，其中第10項載明「建築改良物未占用他人土地之
      情形」等語，被告己○○參酌上開條件後予以購買，買受
      後亦未作任何土地範圍之改變。而原告於95年9 月向被告
      己○○購買系爭房屋，被告己○○已明確告知房屋加蓋情
      形，並對漏水部分負責處理完善，原告亦對屋況仔細檢查
      ，且於同年12月以現況過戶完成交屋。況被告己○○從未
      聽聞系爭房屋具有無權占用他人土地等情，嗣原告提起本
      件訴訟始知上情等語，資為抗辯。
（二）被告寶喬房屋仲介公司部分：查被告寶喬房屋仲介公司仲
      介原告購買系爭房屋時，均依相關規定告知原告系爭房屋
      之現況，尤其一再強調系爭房屋加蓋部分係屬違建，亦是
      系爭房屋隔成套房出租盈利下之風險糾紛，被告寶喬房屋
      仲介公司已盡調查責任，確保多方買賣之安全云云置辯。
（三）被告戊○○部分：查原告向被告己○○購買系爭房屋時，
      被告戊○○已告知系爭房屋前院部分係屬違建，該部分未
      登記於所有權狀內。而上開違建部分已存在超過20年，地
      主亦早知違建存在，待原告取得系爭房屋所有權後，地主
      始告知原告無權占用土地情事。又本件無權占用事件發生
      後，被告戊○○及寶喬房屋仲介公司秉持服務負責精神居
      間協調數次，惟始終無法圓滿和解。況本件無權占用事件
      已牽涉專業建築法規，業已超越仲介、買賣交易專業範疇
      ，自應指派專業建築人員詳加調查，以釐清本件是否因地
      政機關疏失或其他原因，致使產生本件無權占用之土地糾
      紛等語，資為抗辯。
三、原告主張其於95年9 月23日透過被告寶喬房屋仲介公司經紀
    營業員即被告戊○○仲介購買系爭房屋，並於同年12月21日
    完成過戶交屋，嗣訴外人王建成於96年1 月5 日主張系爭房
    屋部分占用其私人土地，訴請原告拆屋還地，經本院96年度
    訴字第1613號判決原告敗訴確定在案，故被告己○○、戊○
    ○、寶喬房屋仲介公司未將上開無權占用他人土地情事告知
    原告，被告等自應負損害賠償責任等語，被告則以前開情詞
    資為抗辯，是本件所應審究者，為原告主張被告應負損害賠
    償責任有無理由之問題，茲敘述如下。
四、按因故意或過失，不法侵害他人之權利者，負損害賠償責任
    ，民法第184 條第1 項前段定有明文。本件原告主張被告己
    ○○、戊○○、寶喬房屋仲介公司未將上開無權占用他人土
    地情事告知原告一節，為被告所否認，並抗辯稱買賣之標的
    房屋增建物係違章建築，訂約之時，已告知原告等語。經查
    ，被告己○○抗辯於95年4 月經由東森房屋即被告寶喬房屋
    仲介購買系爭房屋，該件買賣契約附有前屋主庚○○與被告
    戊○○簽署之不動產標的現況說明書，其中第10項載明「建
    築改良物未占用他人土地之情形」等語，被告己○○參酌上
    開條件後予以購買，買受後亦未作任何土地範圍之改變，而
    原告於95年9 月向被告己○○購買系爭房屋，於同年12月以
    現況過戶完成交等情，業據提出不動產標的現況說明書、委
    託銷售契約書、成交紀錄單、不動產說明書等件為證，原告
    對此亦不爭執，而不動產說明書中亦已標明有增建物，是原
    告向被告己○○購買系爭房屋時，應已知悉買賣標的房屋有
    增建之違章建築物，則原告與被告己○○就系爭房屋之買賣
    契約乃係約定依照現狀買賣，其買賣之範圍並不以合法登記
    之建物，此為兩造俱不爭執之事實，則原告與被告己○○間
    之買賣標的範圍並包括未能辦理合法建物登記之增建物在內
    之事實，當堪以認定。
五、又按按當事人主張有利於己之事實者，就其事實有舉證之責
    任，但法律別有規定或依其情形顯失公平者，不在此限，民
    事訴訟法第277 條定有明文。查原告主張於96年1 月5 日經
    告知有無權占用他人土地之情形，則可見被告己○○所稱於
    本件買賣成立前，並不知道系爭房屋有無權占用他人土地一
    節，尚非全無可採。由上可知，原告於買受系爭房屋之時，
    已經明知系爭房屋增建物屬於違章建築，買受包含該增建違
    章建築物在內之系爭房屋，即明知日後該部分違章建築物有
    占用他人土地或遭主管機關強制拆除之風險存在，原告復又
    未能舉證證明被告己○○或其代理人即被告戊○○、寶喬房
    屋仲介公司於與原告簽訂房屋買賣契約之時，故意隱瞞其所
    知系爭房屋增建係無權占用他人土地，並經他人告知之事實
    ，則原告主張被告己○○、戊○○、寶喬房屋仲介公司未將
    上開無權占用他人土地情事告知原告，而有侵權行為之故意
    或過失等節，自非可採。
六、此外，原告未能舉證證明被告己○○、戊○○、寶喬房屋仲
    介公司有未將上開無權占用他人土地情事告知原告，而有侵
    權行為之故意或過失之情事，其本於侵權行為請求損害賠償
    ，自屬無據。從而，原告請求被告己○○、戊○○、寶喬房
    屋仲介公司應連帶給付原告1,200,000 元，為無理由，應予
    駁回。
七、本件事證已臻明確，兩造其餘攻擊防禦方法及所提之證據，
    經審酌後認於本判決結果不生影響，爰不一一論述，附此敘
    明。
八、結論：原告之訴為無理由，依民事訴訟法第78條，判決如主
    文。
中　　華　　民　　國　　96　　年　　12　　月　　28　　日
                  民事第三庭    法　官　邱靜琪
以上正本係照原本作成
如對本判決上訴，須於判決送達後20日內向本院提出上訴狀
中　　華　　民　　國　　96　　年　　12　　月　　28　　日
                                書記官　白俊傑
